---
title: "Ej13_14_p1"
output: pdf_document
date: "2026-04-05"
---

```{r setup, include=FALSE}
knitr::opts_chunk$set(echo = TRUE)
```

```{r}
library(readxl)
empresas <- read_excel("frame empresas.xlsx")
```

## Ejercicio 13

```{r}
N <- nrow(empresas)
y <- empresas$empleados
```

```{r}
simular_totales <- function(n, sims = 1000) {
  
  estY <- rep(0, sims)
  
  for (i in 1:sims) {
    muestra <- sample(y, size = n, replace = TRUE)
    estY[i] <- N * mean(muestra)
  }
  
  return(estY)
}
```

Simulaciones de muestras de tamaños 30, 50, 100 y 200
```{r}
t30 <- simular_totales(30)
t50 <- simular_totales(50)
t100 <- simular_totales(100)
t200 <- simular_totales(200)
```

Total poblacional real
```{r}
Y_real <- sum(y)
```

```{r}
ggplot(data.frame(t30), aes(x = t30)) +
  geom_histogram(bins = 30) +
  geom_vline(xintercept = sum(y), color = "red", linewidth = 1) +
  ggtitle("Distribución de t_hat (n = 30)") +
  theme_bw()
```
```{r}
ggplot(data.frame(t200), aes(x = t200)) +
  geom_histogram(bins = 200) +
  geom_vline(xintercept = sum(y), color = "red", linewidth = 1) +
  ggtitle("Distribución de t_hat (n = 200)") +
  theme_bw()
```
La distribución de $\hat{t}_π$ presenta asimetría positiva, reflejando la distribución de la variable empleados.
Para n=200, la distribución es más concentrada y simétrica que para n=30, pero aún presenta cola derecha.
Esto indica que la convergencia a la normal es lenta debido a la asimetría de la población.


