---
title: "Pr_1enR"
output: html_document
date: "2024-04-03"
editor_options: 
  markdown: 
    wrap: 72
---

```{r setup, include=FALSE}
knitr::opts_chunk$set(echo = TRUE)
```

\newpage

En primer lugar, como por momento estaremos haciendo simulaciones y
extrayendo muestras debemos fijar una semilla para que los resultados
sean reproducibles, además cargamos las librerías con las que
trabajamos.

```{r, warning=FALSE, message=FALSE}
set.seed(130324)
library(tidyverse)  #para graficos y trabajar en formato dplyr
library(gtools)   #combinaciones y arreglos
library(readxl)   #cargar datos

```

# Ejercicio 5

Sea la población del **ejercicio 4**, tal que la variable de interés
***y*** toma los valores $1,2,4,4,7,7,7,8$ para los individuos
identificados con los índices del 1 al 8.

```{r}
ids <- 1:8
y <- c(1,2,4,4,7,7,7,8)

Pobl <-as.data.frame(cbind(ids,y))
```

## Sin Repetición

Obtener la distribución de muestreo de la estimación del total población
$\hat{Y} = N\times \bar{y}$ en un muestreo aleatorio simple sin
reposición de tamaño 3.

Obtener la distribución de muestreo es encontrar es todos los valores
posibles de la estimación del total poblacional, y dado que es una
variable aleatoria asignarle a cada valor su correspondiente
probabilidad.

Seguiremos dos caminos distintos, en primer lugar haremos simulaciones
en la obtención de la muestra, y en segundo lugar obtendremos todas las
muestras posibles.

### Simulaciones

Vamos a fijar un número de simulaciones, por ejemplo `sims=10000`, y
vamos a extraer $1000$ veces una muestra sin reposición y estimar el
total

```{r}

N=nrow(Pobl)  #tamaño de la población
n=3 #tamaño de la muestra

sims=10000  #cantidad de simulaciones
estY=rep(0,sims)  #vector de 0's donde pondremos las estimaciones del total poblacional en cada simulación

for (i in 1:sims) {
  muestra=sample(y,n,replace=FALSE)  #extracción de la muestra sin repetición
  ybarra=mean(muestra)  #media muestral en cada simulación
  estY[i]=ybarra*N   #estimacion del total
}

estY = sort(estY, decreasing = FALSE)  #ordenamos de menor a mayor

dist = as.data.frame(estY)

# calculamos la probabilidad de selección de cada estimación (hay valores repetidos)
dist <- dist %>% mutate(
  f = 1/sims
)


# agrupamos los valores repetidos y sumamos sus probabilidades
f_dist <- dist %>% group_by(estY) %>% 
  summarise(
    f_Y = sum(f)
  )

# calculamos la probabilidad acumulada
f_dist <- f_dist %>% mutate(
  F_Y= cumsum(f_Y)
)

f_dist

#V_sr=var(estY)
```

Podemos ver el histograma de distribución en el muestreo de $\hat{Y}$, y
la línea roja marca cuál es el total poblacional.

```{r}
Y=sum(Pobl$y)  # calculamos el total poblacional

ggplot(f_dist, aes(x=estY,y=f_Y)) + geom_col() + geom_vline(xintercept = Y, color="red") + theme_bw()

```

### Teóricamente

Para hallar la distribución teórica de $\hat{Y}$ debemos extraer todas
las muestras posibles de tamaño 3 sin repetición de la población
origina, es decir, nuestra cantidad de muestras es $C_n^N$, y se
calcula:

$$
C_n^N = \frac{N!}{(N-n)!\cdot n!} = \frac{8!}{5!3!} = 56
$$ Observando que a nosotros no nos interesa el órden, por lo que dos
muestas que tengan los mismos 3 elementos pero en distinto órden serán
completamente iguales.

```{r}
muestras = combinations(n=8,r=3)  #cada fila es una muestra de tamaño 3 sin reposición, contiene todas las muestas posibles
muestras = as.data.frame(muestras)
colnames(muestras) <- c("ind1","ind2","ind3")

# el data.frame muestra contiene una fila por cada muestra posible, y en sus columnas los individuos que pertenecen a esa muestra

m=nrow(muestras)   #m=56

# obtenemos de la población, los valores de la variable y para cada individuo de cada muestra
muestras <- muestras %>% mutate(
  y_1 = Pobl[as.character(ind1),2],
  y_2 = Pobl[as.character(ind2),2],
  y_3 = Pobl[as.character(ind3),2]
)


# calculamos media muestral de cada muestra y estimamos el total
muestras <- muestras %>% rowwise %>% #rowwise para poder aplicar mean a cada fila
  mutate(
    ybarra=mean(c(y_1,y_2,y_3)),
    estY = N*ybarra)


# En el objeto muestras, para cada muestra posible tenemos los valores de y, la media muestral y la estimacion del total

# ahora calcularemos la distribucion teórica
distT <- sort(muestras$estY)
distT <- as.data.frame(distT)
colnames(distT) <- c("estimacion_total")

distT <- distT %>% mutate(
  f_Y = 1/m
)

f_distT <- distT %>% group_by(estimacion_total) %>% 
  summarise(
    f_Y = round(sum(f_Y),3)
  )

f_distT <- f_distT %>% mutate(
  F_Y = round(cumsum(f_Y),3)
)

f_distT
```

```{r}
ggplot(f_distT, aes(x=estimacion_total,y=f_Y)) + geom_col() + geom_vline(xintercept = Y, color="red") + theme_bw()
```

## Con Repetición

Repetiremos el proceso anterior, primero estimaremos la distribución del
muestreo con repetición mediante simulaciones y luego la calcularemos
para todas las muestras posibles.

### Simulaciones

```{r}
estYR=rep(0,sims)
id=seq(1:8)

for (i in 1:sims) {
  muestra=sample(id,n,replace=TRUE)
  muestra=unique(muestra)
  muestra=y[muestra]
  pi_k=1-7^3/8^3
  estYR[i]=(1/pi_k)*sum(muestra)
}

estYR = sort(estYR, decreasing = FALSE)

distR = as.data.frame(estYR)

distR <- distR %>% mutate(
  f_Y = 1/sims
)

f_distR <- distR %>% group_by(estYR) %>% summarise(
  f_YR = sum(f_Y)
)

f_distR <- f_distR %>% mutate(
  F_YR = cumsum(f_YR)
)

f_distR

```

```{r}
ggplot(f_distR, aes(x=estYR,y=f_YR)) + geom_col() + geom_vline(xintercept = Y, color="red") + theme_bw()
```


## Comparación de las varianzas

Ahora compararemos las varianzas de la distribución en el
muestreo.

Para el muestreo aleatorio simple sin reposición tenemos:




```{r}
V_sr=var(estY)

V_sr
```

Para el muestreo aleatorio simple con reposición tenemos:

```{r}
V_cr=var(estYR)

V_cr
```

# Ejercicio 6

Se cuenta con una MUESTRA de tamaño $n=30$, y se sabe que proviene de
una población de tamaño $N=100$ obtenida mediante un diseño simple

```{r}
y=c(8, 5, 2, 6, 6, 3, 8, 6, 10, 7, 15, 9, 15, 3, 5, 6, 7, 10, 14, 3, 4, 17, 10, 6, 14, 12, 7, 8, 12, 9)

n=length(y)
N=100

y
```

¿Cuál es el ponderador para cada unidad de la muestra?

Como es una diseño simple, la probabilidad de selección de cada
individuo es:

$$
\pi_i = \frac{n}{N} = \frac{30}{100} = 0.3
$$ Y el ponderador es el inverso de la probabilidad de selección

$$
d_k = \frac{1}{\pi_k} = \frac{1}{30/100}=\frac{100}{30}=3,33
$$

Es decir, cada individuo representa a 3,33 personas.

```{r}
pi_k=n/N
dk=1/pi_k
```

El estimador Horvitz-Thompson del total poblacional

$$
\widehat{Y_{HT}} = \sum_s d_k  y_k
$$

```{r}
Y_HT = sum(dk*y)
Y_HT
```

Para calcular un intervalo de confianza al $95\%$ se asume una
distribución normal de los datos, además es necesario calcular una
estimación de la varianza del estimador. Que para un diseño simple se
tiene:

$$
\widehat{\mathbb{V}(\widehat{Y_{HT}})}=N^2(1-f)\frac{S^2_y}{n}
$$ Donde $f$ es la fracción de la población muestreada $f=n/N$, y
$S^2_y$ es la varianza muestral de la variable $y$

```{r}
f=n/N
est_V_Y = N^2*(1-f)*(var(y)/n)
est_V_Y
```

Y el desvío es:

$$
\widehat{SE_s(y)} = \sqrt{\widehat{\mathbb{V}(\widehat{Y_{HT}})}}
$$

```{r}
est_se_Y = sqrt(est_V_Y)
```

Y el intervalo de confianza al $95\%$ es:

$$
\begin{split}
IC_{100(1-\alpha)\%} & =\left[\widehat{Y_{HT}}-Z_{1-\alpha/2}\cdot \widehat{SE_s}(\hat{Y}),\widehat{Y_{HT}}+Z_{1-\alpha/2}\cdot \widehat{SE_s}(\hat{Y})   \right]  \\
IC_{95\%} & = \left[\widehat{Y_{HT}}-Z_{1-0.05/2}\cdot \widehat{SE_s}(\hat{Y}),\widehat{Y_{HT}}+Z_{1-0.05/2}\cdot \widehat{SE_s}(\hat{Y})    \right] \\
IC_{95\%} & = \left[\widehat{Y_{HT}}-Z_{0.975}\cdot \widehat{SE_s}(\hat{Y}),\widehat{Y_{HT}}+Z_{0.975}\cdot \widehat{SE_s}(\hat{Y}) \right] \\
IC_{95\%} & = \left[823,33-1,96\cdot 61,06,823,33+1,96\cdot 61,06 \right]
\end{split}
$$

```{r}
IC= c(Y_HT-qnorm(0.975)*est_se_Y,Y_HT+qnorm(0.975)*est_se_Y)
IC
```



