---
title: "Ejercicio Diseño STSI"
author: "Muestreo y Planificación de Encuestas"
date: "2023-04-26"
output: html_document
---
  
  
En este ejemplo seleccionaremos una muestra de hogares de Bella Unión con un diseño STSI, con el fin de estimar la cantidad de desocupados, utilizando como estrato al segmento censal. 

Cargamos las librerías:
```{r setup, message=FALSE, warning=FALSE}
library(sampling)
library(survey)
library(haven)
library(tidyverse)
library(sf)
library(tmap)
```

Leemos los datos censales de Bella Unión.

```{r}
bu <- read_spss("bella_union.sav")
```

Creamos la variable de interés:

```{r}
bu$desocupado <- ifelse(
  bu$pobpcoac == 3 | bu$pobpcoac == 4,
  1,
  0
)
```

Visualizamos a los segmentos como estratos geográficos, para ello debemos leer el archivo shp con la función st_read() de la librería sf y luego visualizarlo con tmap:

```{r}
bu.map <- st_read("zonas_bu.shp")

bu.map$SEGMENTO <- as.character(bu.map$SEGMENTO)
```

```{r}
tmap_mode("view")

tm_shape(bu.map) +
  tm_polygons(
    "SEGMENTO",
    alpha = 0.3,
    id = "SEGMENTO"
  ) +
  tm_layout(legend.outside = TRUE) +
  tm_basemap("OpenStreetMap")
```

Definimos el tamaño de muestra y creamos un objeto que agregue por estrato la cantidad de hogares total y el desvío estándar de la variable de interés.

```{r}
n <- 200

tam <- bu %>%
  group_by(SEGM) %>%
  summarise(
    Nh = n(),
    sh = sd(desocupado)
  )

tam
```

Observamos que hay un segmento con una sola persona. Para el fin de este ejercicio no contaremos con ese segmento, ya que puede perjudicar la asignación entre estratos. Volvemos a crear el objeto anterior, descartando a este segmento y lo descartamos del marco.

```{r}
tam <- bu %>%
  filter(!SEGM %in% "008") %>%
  group_by(SEGM) %>%
  summarise(
    Nh = n(),
    sh = sd(desocupado)
  )

tam
```

```{r}
bu <- bu %>%
  filter(!SEGM %in% "008")
```

Creamos una columna con la asignación proporcional de la muestra y otra con la asignación óptima asumiendo costos constantes. Recordar que la muestra siempre se redondea hacia arriba (por eso la función ceiling()), y que tenemos un estrato con una sola observación, el que tendrá que ser censado.a

```{r}
tam <- tam %>%
  mutate(
    n1 = ceiling(n * Nh / sum(Nh)),
    n2 = ceiling(n * Nh * sh / sum(Nh * sh, na.rm = TRUE))
  )

tam
```

En vistas de que usaremos la librería survey para obtener las estimaciones, conviene agregar las variables creadas en el objeto tam al marco de muestreo.

```{r}
bu <- left_join(bu, tam, by = "SEGM")
```

Seleccionamos una muestra estratificada con la función strata() de la librería sampling. La base tiene que estar ordenada por el estrato.

```{r}
bu <- bu %>%
  arrange(SEGM)
```

Selecciono la muestra con la asignación proporcional. Indico el nombre del estrato (stratanames) y el tamaño en un vector. El método por defecto es el STSI.

```{r}
set.seed(12345)

s1 <- sampling::strata(
  bu,
  stratanames = "SEGM",
  size = tam$n1
)

m1 <- getdata(bu, s1)
```

Selecciono la muestra con la asignación óptima. En este caso especifico el method para eliminar el warning.

```{r}
set.seed(12345)

s2 <- sampling::strata(
  bu,
  stratanames = "SEGM",
  size = tam$n2,
  method = "srswor"
)

m2 <- getdata(bu, s2)
```

Ahora vamos a procesar con la librería survey. Primero la muestra obtenida bajo asignación proporcional.


```{r}
p.s1 <- svydesign(
  ids = ~1,
  strata = ~SEGM,
  data = m1,
  fpc = ~Nh
)

summary(p.s1)
```

Realizamos un summary() a los pesos muestrales, y le calculamos es desvío.

```{r}
summary(weights(p.s1))
sd(weights(p.s1))
```

Calculamos el total de desocupados con su deff:

```{r}
svytotal(~desocupado, p.s1, deff = TRUE)
```

Repetimos el ejercicio para la muestra obtenida bajo asignación óptima.

```{r}
p.s2 <- svydesign(
  ids = ~1,
  strata = ~SEGM,
  data = m2,
  fpc = ~Nh
)

summary(p.s2)
```

Realizamos un summary() a los pesos muestrales, y le calculamos es desvío.

```{r}
summary(weights(p.s2))
sd(weights(p.s2))
```

Calculamos el total de desocupados con su deff:

```{r}
svytotal(~desocupado, p.s2, deff = TRUE)
```

# Ejercicio

Verificar si la librería `survey` está utilizando la fórmula de la varianza del diseño STSI para calcular la varianza de la estimación.