---
title: "Ejercicio Diseño Bernoulli"
author: "Muestreo y Planificación de Encuestas"
date: "2023-03-16"
output: html_document
---

```{r setup, include=FALSE}
knitr::opts_chunk$set(echo = TRUE)
library(dplyr)
library(ggplot2)
library(haven)
library(purrr)
```

### Cargar los datos

La base con la que se va a trabajar son los datos del Censo 2011 para la localidad de Bella Unión. El archivo tiene extensión `.sav` (SPSS), que puede ser leído con la librería **haven**.

```{r}
bu <- read_spss("bella_union.sav")
```

### Selección de muestra con diseño Bernoulli

Generamos un número aleatorio $\varepsilon_k$ para cada fila del objeto `bu`:

```{r}
bu <- bu %>%
  mutate(epsilon = runif(n()))
```

Fijamos $\pi = 0.1$. Los elementos elegidos son aquellos para los que $\varepsilon_k< \pi$. Creamos la variable `s` que vale 1 si el elemento fue seleccionado.

```{r}
pi <- 0.1

bu <- bu %>%
  mutate(s = if_else(epsilon < pi, 1, 0))
```

Filtramos los elementos seleccionados:

```{r}
m <- bu %>%
  filter(s == 1)
```

El tamaño de la muestra obtenida es:

```{r}
bu %>%
  summarise(sample_size = sum(s))
```

### Simulación de la distribución empírica del tamaño muestral

```{r}
R <- 1000

ns <- map_dbl(1:R, ~{
  epsilon <- runif(nrow(bu))
  sum(epsilon < pi)
})

hist(ns, main = "Distribución empírica de ns en un diseño BE", breaks = 40)
```

Este histograma representa la variabilidad en el tamaño muestral esperada bajo un diseño Bernoulli.
