---
title: "Laboratorio III - Sistemático"
author: "Muestreo y Planificación de Encuestas"
date: '2024'
output: html_document
---

```{r setup, include=FALSE}
knitr::opts_chunk$set(echo = TRUE, message = FALSE,warning = FALSE)
```

### Paquetes

Carga los paquetes.

```{r, warning=FALSE,message=FALSE}
library(tidyverse)
library(survey)
library(srvyr)
```

### Importa universo de interés $U$

```{r}
U = readxl::read_xlsx('frame empresas.xlsx')
```

### Parámetros de interés

El  parámetros de interés es:

-   Total de empleados $Y=\sum\nolimits_{i\in U} y_i=$ `r  U %>%  pull(empleados) %>% sum(.)`

### Diseño Sistemático
Vamos a seleccionar una muestra bajo un diseño $p(s)$ sistemático de tamaño $n=300$


Como primer paso definimos una variable con las probabilidades de inclusión $\pi_i=n/N\ \  \forall i \in U$

```{r}
n=300
N=nrow(U)
U = U %>% mutate(pi=n/N)
```

## Caso 1

Ordenamos la población $U$ al azar

```{r}
set.seed(12)
U = U %>% mutate(RN=runif(nrow(U),0,1)) %>% arrange(RN) %>% select(-RN)
```

Utilizamos el paquete `sampling` el cual permite seleccionar muestras bajo diseños muestrales complejos

```{r}
library(sampling)
```

Seleccionamos una muestra
```{r}
set.seed(1)
incluidas= UPsystematic(U$pi)
s= U %>%  filter(incluidas==1)  
```

Realizamos la estimación puntual del total de empleados
```{r}
sum(s$empleados/s$pi)
```


#### Simulación 

Ahora, simulamos 10000 muestras para estimar el error estándar del estimador de forma empírica. Debería ser similar al MAS


```{r}
R=1000
Y_HT_SY=as.numeric()
```

```{r}
set.seed(12)
for ( i in 1:R) {
incluidas=UPsystematic(U$pi)
Y_HT_SY[i]=U %>% filter(incluidas==1)  %>% summarise(sum(empleados/pi)) %>% pull()  
}

```

Simulaciones:

```{r}
hist(Y_HT_SY,main="",xlab = "Estimador HT para del diseño SY con el orden aleatorio")
```


Calculamos el efecto de diseño
```{r}
VAR_SI=N^2*(1-n/N)*var(U$empleados)/n
VAR_SY=var(Y_HT_SY)
(deff=VAR_SY/VAR_SI)
```

## Caso 2

Ahora, ordenamos el marco por una variable $x$ que se encuentre correlacinada con la variable de interés $y$. En este caso, ordenamos por la variable remuneraciones

```{r}
U %>% summarise(r=cor(empleados,rem))
```



```{r}
U %>% ggplot()+geom_point(aes(x=rem,y=empleados)) + geom_smooth(aes(x=rem,y=empleados), method='lm')+
  theme_bw()
```

```{r}
R=1000
U = U %>% arrange(rem)
Y_HT_SY_1=as.numeric()
```


```{r}
set.seed(12)
for ( i in 1:R) {
incluidas=UPsystematic(U$pi)
Y_HT_SY_1[i]=U %>% filter(incluidas==1)  %>% summarise(sum(empleados/pi)) %>% pull()  
}

```

Simulaciones 

```{r}
hist(Y_HT_SY_1,main="",xlab = "Estimador HT para del diseño SY con el orden según variable auxiliar")
```

Calculamos el efecto de diseño

```{r}

VAR_SY_1=var(Y_HT_SY_1)
(deff_1=VAR_SY_1/VAR_SI)
```


## Caso 3

Finalmente ordenamos el marco por la propia variable  de interés $y$ 


```{r}
R=1000
U = U %>% arrange(empleados)
Y_HT_SY_2=as.numeric()
```

```{r}
set.seed(12)
for ( i in 1:R) {
incluidas=UPsystematic(U$pi)
Y_HT_SY_2[i]=U %>% filter(incluidas==1)  %>% summarise(sum(empleados/pi)) %>% pull()  
}

```

Calculamos el efecto de diseño
```{r}
VAR_SY_2=var(Y_HT_SY_2)
(deff_2=VAR_SY_2/VAR_SI)
```

