---
title: "Diseños estratificados - Parte I"
author: "Muestreo I"
date: '2024-04-24'
output: html_document
---

### diseño estratificado

```{r, warning=FALSE, message=FALSE}
library(tidyverse)
library(sampling)
library(srvyr)
library(readxl)
```

Cargar universo de estudio $U$
```{r}
U = readxl::read_xlsx('frame empresas.xlsx')
U
```

La variable de interés $y$ es la remuneraciones de las empresas y el parámetro de interés es el total de remunueracione $Y=\sum\limits_{i\in U}y_i$

```{r}
# computamos totales de las variables y N
pop_total = U %>% summarise(tot_rem=sum(rem),
                 tot_empleados=sum(empleados),
                 N=n())
pop_total
```


```{r}
# visualizamos relación entre empleados vs rem

U %>% ggplot()+geom_point(aes(x=empleados,y=rem))+theme_bw()


```

```{r}
#correlación
U %>% summarise(R=cor(rem,empleados))

```

```{r}
U %>% ggplot()+geom_point(aes(x=empleados,y=rem))+theme_bw()+
  geom_smooth(aes(x=empleados,y=rem),method='lm')

```


### Estratificación

Se relizan $H=5$ estratos utilizando la variable número de empleados. Por ahora, elegimos los límites de fomrma arbitraria 


```{r}
#EDA

U %>% summarise(min(empleados),
                    mean(empleados),
                    median(empleados),
                    max(empleados))
```
Los límites de los estratos son


- 1. 20 a 49
- 2. 50 a 99
- 3. 100 a 199
- 4. 200 a 499
- 5. 500 o+

```{r}
U = U %>% mutate(strata=cut(empleados,
                            breaks = c(20,50,100,200,500,Inf),
                            right=FALSE))

```

```{r}
# visulizamos  los estratos

U %>% ggplot()+geom_boxplot(aes(x=strata,y=rem))+theme_bw()
```



```{r}

# transformamos la variable....(no se ve mucho)

U %>% ggplot()+geom_boxplot(aes(x=strata,y=sqrt(rem)))+theme_bw()

```

```{r}
# calculamos medidas de resumen segmentadas por estrato
tam = U %>% group_by(strata) %>% summarise(N=n(),
                                               tot_emp=sum(empleados),
                                               prom_emp=mean(empleados),
                                               sd_emp=sd(empleados),
                                               tot_rem=sum(rem),
                                               prom_rem=mean(rem),
                                               sd_rem=sd(rem))
tam
```


### Selección de la muestra

Seleccionamos una muestra bajo un muestreo estratificado simple de tamaño $n=100$ y probamos distintas asignaciones (proporcional y óptima).


```{r}

# asignamos propocional y optima (x=empleados)
n=100
tam = tam %>% mutate(n_prop=round(n*N/sum(N)),
                     n_opt=round(n*N*sd_emp/sum(N*sd_emp)))
tam
```


```{r}
# comparamos las varianzas teoricas....

(var_tot_prop = tam %>% summarise(sum(N**2*(1-n_prop/N)*sd_rem**2/n_prop)))
(var_tot_opt = tam %>% summarise(sum(N**2*(1-n_opt/N)*sd_rem**2/n_opt)))

```


Selecciona muestra utilizando el $n_h$ de la  asignación óptima y muestreo aleatorio simple dentro de cada estrato


```{r}
# debemos ordenar el marco por estrato
set.seed(1234)
U= U %>% arrange(U)
sample = sampling::strata(U,
                          stratanames = c('strata'),
                          size = tam$n_opt,
                          method='srswor',
                          description = TRUE)
```


```{r}
sample = sampling::getdata(U,sample)

sample=as_tibble(sample)
```


```{r}
#calculamos ponderadoes base (w)

sample = sample %>% mutate(w=1/Prob)

```


```{r}
# computamos estimaciones puntuales, SEs, ICs y CVs para U y otros dominios

design = sample %>% as_survey_design(id=0,
                                     weights=w,
                                     fpc=Prob,
                                     strata=strata)
```



computamos estimación del total de rem junto con metricas de la calidad

```{r}
design %>% summarise(survey_total(rem, vartype = c('cv','ci'), deff=TRUE))
```



```{r}
# idem pero segmentado por estrato
design %>% group_by(strata) %>%  summarise(survey_total(rem, vartype = c('cv','ci'), deff=TRUE))
```


```{r}
# idem pero sin tener en cuenta las empresas de mas de 30 empleados y por actividad
design %>% group_by(actividad) %>%  filter(empleados>=30) %>% summarise(survey_total(rem, vartype = c('cv','ci'), deff=TRUE))

```


Realizar un sistemático  ordenando por cantidad de empleados,  no sería una mejor estrategía?...



